行  政  法  院  判  決                          八十八年度判字第四○三八號
    原      告  東芫配管股份有限公司
    代  表  人  甲○○
    被      告  桃園縣稅捐稽徵處
右當事人間因營業稅事件，原告不服財政部中華民國八十七年六月二十三日台財訴第
000000000號再訴願決定，提起行政訴訟。本院判決如左︰
    主  文
原告之訴駁回。
    事  實
緣原告於八十一年元月間，無進貨事實，卻取得強瑞企業有限公司（下稱強瑞公司）
虛偽開立之統一發票二張，計銷售額新台幣（下同）三七三、一四○元，稅額一八、
六五七元，並向被告申報扣抵銷項稅額。案經被告審理違章成立，核定追繳所漏營業
稅一八、六五七元，並依行為時營業稅法第五十一條第五款規定按所漏稅額裁處十五
倍之罰鍰二七九、八○○元（計至百元止）。原告申請復查，被告改按八十四年八月
二日公布修正之營業稅法第五十一條規定將罰鍰部分改處八倍罰鍰計一四九、二○○
元，其餘維持原核定。原告提起訴願、再訴願，遞遭決定駁回，遂提起行政訴訟。茲
摘兩造訴辯意旨如次：
原告起訴意旨及補充理由略謂︰一、緣原告於八十一年一月四日向訴外人強瑞公司購
買全流置府閥及無聲逆止閥，金額共計三十七萬三千一百四十元，稅額一萬八千六百
五十七元，因強瑞公司經台灣台北地方法院刑事判決為虛設行號，被告乃逕判定無進
貨事實，核處罰鍰，致使原告蒙受鉅大損害。二、「行政官署若對人民有所處罰，必
須確實證明其違法之事實，倘不能確實證明其違法事實之存在，其處罰即不能認為合
法」及「違章漏稅案件之審理，應從證據認定事實存在為必要條件，不得以猜疑臆測
或不能肯定之證據為課稅之惟一依據。」分別為鈞院三十九年判字第二號判例及財政
部四十八年台財發第○八四一六號令所明示。被告卻僅以原告之交易對象即強瑞公司
經台灣台北地方法院刑事判決為虛設行號為由，逕行判定原告於八十一年度所取得強
瑞公司之進項發票無進項事實，並據以對原告科處罰鍰，顯有違前述判例及函令意旨
，應不適法，茲分述如左：(一)所謂「強瑞公司經台灣台北地方法院刑事判決為虛設行
號」云者，僅屬法官於該刑事個案審理時所為之判斷，並無任何既判力可言。被告固
可因該判決內容而懷疑強瑞公司發票報稅者，可能有無實際進項事實之嫌，然不得逕
以該判決而科罰，仍應調查其他具體事證以為處分依據。(二)又所謂「虛設行號」者，
並非嚴謹之法律概念，法律未設其構成要件，一般僅係法院於個案犯罪事實調查程序
中發現案公司有虛開發票之連續行為時，習慣以「虛設行號」一語概括稱之而已，
並非謂法院於某判決中為某公司係屬「虛設行號」之認定後，既生凡與該公司所發生
之任何交易行為均屬虛偽不實之法律效果。換言之，被以「虛設行號」稱呼之公司，
或許被判定曾多次以虛開發票幫助他人逃漏稅，惟仍不得因此「一竿子打翻一條船」
，謂凡是與該公司有關之交易均屬虛偽不實。(三)況強瑞公司係六十一年即已成立之公
司，資金額高達二千九百五十萬元，與一般虛設行號係新公司且低資本額之情形截然
不同。且強瑞公司所生產銷售之十全牌全流量低閥產品，除擁有我國所核准之專利權
（新型第三四○○五號）外，該公司更印製精美之型錄以銷售產品。依其規模與經營
方式以觀，強瑞公司與一般正常營運之公司無異，顯見台灣台北地方法院刑事庭於該
個案判定強瑞公司係虛設行號，恐有爭議。然被告於該案判決後，不思調查具體個案
之逃漏稅事實，僅以該法院所為尚有爭議且無既判力之判決內容，作為本件處分之唯
一依據，顯非適法。三、事實上，原告確與強瑞公司有交易事實存在，此可由左述事
實證之：(一)原告之營業項目為機械零件、機械五金、配管零件之買賣，而向強瑞公司
購買之閥類商品即為配管零件之一種。因當時強瑞公司對於此種特殊閥類商品乃市場
上獨有，原告遂經桃園地區同業介紹向該公司購買，此有該公司所出具之出貨單二紙
為憑。(二)原告向強瑞公司購買貨品，前後共二次。第一次因係初次交易，強瑞公司對
原告之信用狀況不瞭解，故原告係以現金支付該項價金，此有經強瑞公司蓋章及其負
責人簽收之現金支出傳票一紙為證；第二次交易時，原告係以支票付款，此亦有支票
影本為證。二次交易，因第二次係以支票付款，認定較易，故被告不得不承認；至於
第一次交易之現金支付，因不易為事後認定，被告遂以強瑞公司係虛設行號為由對原
告科罰。二者認定之標準實前後不一。蓋被告茍欲以「虛設行號」為由科罰，則對凡
與強瑞公司所發生之交易均應認定為虛偽，不因其係以支票付款而生差別才是。(三)強
瑞公司接受原告訂貨後，亦確依約出貨，此有強瑞公司委託之伍祥貨運有限公司（下
稱伍祥公司）出具之運輸傳票可查。該批貨物目前仍放置於原告之廠房中使用，如鈞
院履勘現場，必可查明。四、茲再補充理由如后：(一)司法院第一廳就台灣桃園地方法
院關於「甲公司為營利事業，其確有向乙公司業務員進貨之事實，並取得發票，事後
查明乙公司為虛設行號，若甲公司事前並不知情，甲公司是否構成稅捐稽徵法第四十
四條及營業稅法第五十一條第五款之違章情事﹖」問題於七十九年十一月三日以廳民
一字第四九○號函復台高院表示同意下述討論意見：「認應不罰，蓋營利事業向依法
登記之廠商進貨，並取得該銷貨廠商開立之統一發票作為進貸憑證，且經稽徵機關查
明有向該銷貨廠商進貨事實，嗣後該銷貨廠商被查獲為虛設行號，如該進貨營利事業
先確不知情，對前項進貨得免稅『未依法取得憑證』之違章情節處罰，換言之，受處
分人於交易行為當中，已盡一般人之注意義務，甲公司對乙公司為虛設行號並非明知
或有過失而不知，自不應責其過失責任加以處罰」。依此函釋，並非銷貨廠商一經被
查獲為虛設行號，與其交易之對象一概均應依稅捐稽徵法第四十四條及營業稅法第五
十一條科罰，而應進一步依具體事實認定是否確有進貨事實及進貨者對於銷貨廠商為
虛設行號一事是否事前知情等事實。被告僅憑強瑞公司事後被認定為虛設行號，即遽
予對原告科罰，並非適法。(二)被告答辯稱「雖原告提示出貨單、現金支出傳票等資料
，主張與強瑞公司有進貨事實，查其所檢附之出貨單僅係繕打單據，並未見進銷公司
任何章記，難據以認定為真實；再其現金支出傳票上亦僅有一臨時戳記，及僅簽一『
鍾』字，此亦非具體事證，皆難作為有進銷貨之證明。又原告之負責人於八十三年三
月七日至被告所作談話筆錄中，對於進貨及銷貨耗用情形分析及實際存貨量、存放地
點等均直陳『因零星銷售，商品繁多，銷售對象大多為工程行，且時間已久較難提供
。』是原告不能提出積極具體事證以實其說。」云云，顯係對舉證責任歸屬之誤解。
(三)買賣契約並非要式行為，是買賣雙方當事人就出貨單如何繕打﹖有無蓋用章記﹖支
出傳票如何記載等事，自得依其意思為之，法律未設任何限制。況查原告所提出之出
貨單及支出傳票等文書，客觀上亦已足以認定有交易事實之存在。而自交易完成日即
八十一年元月起迄原告於八十三年三月至被告處制作筆錄之日止，已逾二年之久，以
原告所經營之項目為機械零件機械五金、配管零件之買賣觀，原告於筆錄中對於進貨
及銷貨耗用情形陳稱「因零星銷售，商品繁多，銷售對象大多為工程行，且時間已久
較難提供」等語，亦完全合乎情理。被告不能因原告於事隔二年後無法清楚交待貨物
耗用情形，即推定系爭交易無進貨事實。四、請調閱台灣台北地方法院八十二年度訴
字第一八八八號判決全，以查明強瑞公司被認定為虛設行號之實際情形為何﹖及該
案是否曾於上訴審中改判﹖五、綜上所述，請判決撤銷原處分及一再訴願決定等語。
被告答辯意旨略謂︰一、按「納稅義務人，有左列情形之一者，除追繳稅款外，按所
漏稅額處五倍至二十倍罰鍰．．．五虛報進項稅額。」、「納稅義務人，有左列情形
之一者，除追繳稅款外，按所漏稅額處一倍至十倍罰鍰．．．。」分別為行為時及八
十四年八月二日公布修正之營業稅法第五十一條第五款所明定。又「納稅義務人違反
本法或稅法之規定，適用裁處時之法律。但裁處前之法律有利於納稅義務人者，適用
最有利於納稅義務人之法律。」復為八十五年七月三十日公布增訂之稅捐稽徵法第四
十八條之三所明定。二、原告與強瑞公司無交易事實，卻取得該公司所虛開之統一發
票兩張，銷售額三七三、一四○元，稅額一八、六五七元申報扣抵營業稅，其無進貨
事實，虛報進項稅額逃漏營業稅，此有異常查核清單、原告談話筆錄及台灣台北地方
法院八十二年度訴字第一八八八號刑事判決可稽。雖原告提示出貨單、現金、支出傳
票等資料，主張與強瑞公司有進貨事實，然查其所檢附之出貨單僅係繕打單據，並未
見進銷公司任何章記，難據以認定為真實；再其現金支出傳票上亦僅有一臨時戳記，
及僅簽一「鍾」字，此亦非具體事證，皆難作為有進貨之證明。又原告負責人於八十
三年三月七日至被告所作談話筆錄中，對於進貨及銷貨耗用情形分析及實際存貨量、
存放地點等均直陳「因零星銷售，商品繁多，銷售對象大多為工程行，且時間已久較
難提供」是原告不能提出積極具體事證以實其說。而強瑞公司又經台灣台北地方法院
八十二年度訴字第一八八八號刑事判決其「八十年一月至八十一年間並無進貨與銷貨
情形」等，是原告於八十一年元月間取得系爭發票，實無進貨事實之違章行為至為明
確，被告依首揭營業稅法第五十一條第五款規定核處十五倍罰鍰二七九、八○○元，
原無不當。嗣依八十五年七月三十日增訂公布之稅捐稽徵法第四十八條之三規定，改
按所漏稅額核處八倍罰鍰一四九、二○○元，即屬公允。至原告再主張向強瑞公司購
買貨品，前後共二次，第一次以現金交易被告未予認定，第二次交易以支票付款，則
被告不得不承認，及該批貨物目前仍放置於原告廠房中使用等語，查原告八十三年三
月七日在被告處已坦承因商品繁多，時間已久較難提供，是所為主張應屬卸責之詞。
三、綜上，原告之訴為無理由，謹請判決駁回，俾維稅政等語。
    理  由
按「營業人左列進項稅額，不得扣抵銷項稅額：一購進之貨物或勞務未依規定取得並
保存第三十三條所列之憑證者。」、「營業人以進項稅額扣抵銷項稅額者，應具有載
明其名稱、地址及統一編號之左列憑證：一購進貨物或勞務時，所取得載有營業稅額
之統一發票。」、「納稅義務人，有左列情形之一者，除追繳稅款外，按所漏稅額處
五倍至二十倍罰鍰，並得停止其營業：一．．．五虛報進項稅額者。」及「納稅義務
人，有左列情形之一者，除追繳稅款外，按所漏稅額處一倍至十倍罰鍰，並得停止其
營業：一．．．五虛報進項稅額者。」分別為行為時營業稅法第十九條第一項第一款
、第三十三條第一款、五十一條第五款及八十四年八月二日修正公布之營業稅法第五
十一條第五款所規定。又「納稅義務人違反本法或稅法之規定，適用裁處時之法律。
但裁處前之法律有利於納稅義務人者，適用最有利於納稅義務人之法律。」八十五年
七月三十日增訂公布之稅捐稽徵法第四十八條之三亦有明文。另「二為符合司法院釋
字第三三七號解釋意旨，對於營業人取得非實際交易對象所開立之統一發票作為進項
憑證申報扣抵銷項稅額之案件，應情節，分別依左列原則處理：(一)．．．(二)、取得
虛設行號以外其他非實際交易對象開立之憑證申報扣抵案件：1.無進貨事實者：因其
並無進貨及支付進項稅額之事實，其虛報進項稅額，逃漏稅款，應依營業稅法第五十
一條第五款規定補稅並處罰。．．．。」、「八十五年七月三十日修正公布之稅捐稽
徵法第四十八條之三規定『納稅義務人違反本法或稅法之規定適用裁處時之法律。但
裁處前之法律有利於納稅義務人者，適用最有利於納稅義務人之法律』，上開法條所
稱之『裁處』，依修正理由說明，包括訴願、再訴願及行政訴訟之決定或判決。準此
，稅捐稽徵法第四十八條之三修正公布生效時仍在復查、訴願、再訴願及行政訴訟中
，尚未裁罰確定之案件均有該條之適用。」復經財政部八十三年七月九日台財稅第0
00000000號、八十五年八月二日台財稅第八五一九一二四八七號函釋在案，
核與相關稅法規定並未違背，得予援用。本件原告於八十一年元月間，無進貨事實，
卻取得強瑞公司虛偽開立之統一發票二張，計銷售額三七三、一四○元，稅額一八、
六五七元，並向被告申報扣抵銷項稅額，案經被告審理違章成立，核定追繳所漏營業
稅一八、六五七元，並依行為時營業稅法第五十一條第五款規定按所漏稅額裁處十五
倍之罰鍰二七九、八○○元（計至百元止）。原告申請復查，被告依稅捐稽徵法第四
十八條之三規定，改按八十四年八月二日公布修正之營業稅法第五十一條規定將罰鍰
部分改處八倍罰鍰計一四九、二○○元，其餘維持原核定。原告循序起訴謂其與強瑞
公司確有交易事實，並因而取得前述統一發票，被告不能僅以臺灣台北地方法院八十
二年度訴字第一八八八號刑事判決作為處分原告之依據（詳如事實欄所載）云云。查
前述刑事判決業已認定「強瑞公司於八十年一月至八十一年八月間，並無進貨或銷貨
情形」、「強瑞公司負責人鍾清金於八十一年一月間開具不實統一發票二紙（發票號
碼：NA00000000、NA00000000，金額：一九○、八○○元、一八二、三四○元，稅額
：九、五四○元，九、一一七元）予東莞配管股份有限公司（即本件原告），以不正
當方法幫助該公司逃漏營業稅」、「強瑞公司從未召開股東會，未曾有股金或紅利可
分，且部分股東亦不知去向」各情在案，而原告負責人於八十三年三月七日至被告所
作談話筆錄中，對於進貨及銷貨耗用情形分析及實際存貨量、存放地點等亦均直陳「
因零星銷售，商品繁多，銷售對象大多為工程行，且時間已久，較難提供。」等語，
並有該刑事判決、談話筆錄、統一發票及異常查核清單等附原處分可稽，是被告認
原告與強瑞公司無交易事實，而取得該公司所虛開之統一發票兩張，銷售額三七三、
一四○元，稅額一八、六五七元申報扣抵營業稅，係虛報進項稅額逃漏營業稅，洵無
不合，原告指被告僅以前述刑事判決而對之處分，並非有據。又上揭臺灣台北地方法
院刑事判決之被告即強瑞公司負責人鍾清金，雖曾對該判決向臺灣高等法院提起上訴
，嗣又撤回其上訴，該判決自屬確定，此經本院依原告聲請調閱該案偵審全予以查
明，原告質疑該判決之既判力，殊無足取。至原告雖提出貨單、現金支出傳票及伍祥
公司運輸傳單等資料，然查該出貨單僅為繕打單據，並未見進銷公司任何章記，其現
金支出傳票上亦僅有一臨時戳記，及僅簽一「鍾」字，又原告之負責人於八十三年三
月七日至被告處所作談話筆錄中，對於進貨及銷貨耗用情形分析及實際存貨量、存放
地點等已稱「時間已久，較難提供資料」及「所進貨品係由強瑞公司負責人親自送來
」，是各該資料均無從為有利於原告之認定。從而，原告所為其與強瑞公司有上述交
易事實之主張，要非可採。原處分及一再訴願決定俱無違誤之處。原告起訴意旨，非
有理由，應予駁回。兩造其餘訴辯事由，與判決結果無影響，不復申論，併此明。
據上論結，本件原告之訴為無理由，爰依行政訴訟法第二十六條後段，判決如主文。
中    華    民    國     八十八      年     十一     月      三十       日
                    行 政 法 院 第 一 庭
                                審 判 長 評  事      黃  綠  星
                                         評  事      藍  獻  林
                                         評  事      黃  璽  君
                                         評  事      廖  宏  明
                                         評  事      鄭  忠  仁
右  正  本  證  明  與  原  本  無  異
                                         法院書記官  邱  彰  德
中    華    民    國     八十八      年     十二     月       一        日
